---
title: "PE Egzaminas"
author: "Tomas Kozlovskis"
date: '2016 m gegužė 30 d '
output: html_document
---

#P.E. II EGZAMINAS

```{r setup, include=FALSE}
library(fpp)
library(car)
library(dynlm)
```

##1 užduotis

###a

```{r}
```

###b

```{r}
Laimejimas <- function(){
  bal<-0
  akutes<-sum(sample(6, size=2, replace = TRUE))
  m<-sample(c(0,1), size=1, replace=T)
  if(m==1){
    bal=akutes+bal
  }
      else
        bal=bal-akutes
  return(bal)
}
Laimejimas()
```

Generavimas

```{r}
for(i in 1000){
  n<-Laimejimas()
  imtis[i]<-n
}
imtis
```



##3 užduotis

###1
####a

Ivertiname tiesine regresija.

```{r}
mod<-lm(M1Germany$logm1~lag(M1Germany$logprice, 1))
```

####b

Issisaugome modelio liekanas.

```{r}
serOrg<-ts(mod$residuals,start=c(1960,1), frequency = 4)
```


####c

```{r, echo=F}
tsdisplay(serOrg)
```

Duomenyse matomas sezoniskumas - sezonas trunka ketvircius, viena ketvirti grafikas kyla i virsu, kitais leidziasi zemyn.

Naudoju STL funkcija.

```{r}
svyr<-stl(serOrg, s.window = "periodic")
plot(svyr)
```

STL funkcija pritaikiau, bet nemoku atimti reiksmiu.

```{r}
nsdiffs(serOrg)
ser1<-diff(serOrg, lag= 2)
plot(ser1, main = "Diferencijuotu duomenu sklaidos diagrama")
kpss.test(ser1)
```

Pritaikius lagu skaiciu lygu 2, serOrg duomenys tampa stacionarus. Diferencijavimo eile yra 0.

```{r, include=F}
ser<-serOrg
```

Duomenys yra stacionarūs, kpss.test funkcija gražina p-value daugiau už 0.05.

####e

```{r}
hist(ser)
```

Duomenys yra pakankamai normalus ir reguliarus, todel Box Cox transformacija nebutu naudinga.

###2
####a

```{r}
mod1<-ets(ser)
plot(forecast(mod1, h=20))
```

####b

Pasirenku HoltWinters funkcija, nes su ja galima eksponentiskai suglodinti sezoninius duomenis, alfa ir beta parametru nekeiciu, nes modelis juos parenka geriausiai.

```{r}
mod2<-hw(ser)
plot(forecast(mod2, h=20))
```

####c

```{r}
mod3<-auto.arima(ser)
plot(forecast(mod3, h=20))
```

Pasiulyta integravimo eile sutampa, ji taip pat yra lygi 0.

####d

Renkantis parametrus reikia ACF ir PACF grafiku.

```{r, echo=F}
acf(ser1)
pacf(ser1)
```

Eksponentinis suoliu mazejimas ACF grafike rodo, jog sezoniskoje AR dalyje turetu buti 1.
Perioda pasirenku 2, nes tai yra per kiek laiko vienetu ivyksta visi pokyciai.

```{r}
mod4.1<-arima(ser, order = c(0,0,0), seasonal = list(order = c(1 , 0, 0), period =2))
plot(forecast(mod4, h=20))
```

Kitam modeliui pasirenku auto.arima parametrus, bet pakeiciu perioda.

```{r}
mod4.2<-arima(ser, order = c(2,0,1), seasonal = list(order = c(1 , 0, 1), period =2))
plot(forecast(mod4, h=20))
```

Palyginu abieju modeliu AIC ir RMSE, kad issiaiskinciau kuris geresnis/

```{r}
AIC(mod4.1)
AIC(mod4.2)
accuracy(mod4.1)
accuracy(mod4.2)
```

mod4.2 geresnis, todel ji rinksimes tolesniai diagnostikai.

```{r}
mod4<-mod4.2
```

###3
####a

```{r,echo=F}
mod1Res<-mod1$res
plot(mod1Res)
acf(mod1Res)
hist(mod1Res)
```

mod1 modelio liekanos yra panasios i baltaji triuksma, jos yra nekoreliuotos ir panasios i normalias. Atliekame ADF testa.

```{r}
adf.test(mod1Res)
```

P-value maziau uz 0.05, todel galime priimti H1 hipoteze teigiancia, kad eilute yra stacionari, taigi liekanos yra baltas triuksmas.

```{r,echo=F}
mod2Res<-mod2$res
plot(mod2Res)
acf(mod2Res)
hist(mod2Res)
```

mod2 modelio liekanos yra panasios i baltaji triuksma, jos yra nekoreliuotos ir panasios i normalias. Atliekame ADF testa.

```{r}
adf.test(mod2Res)
```

P-value maziau uz 0.05, todel galime priimti H1 hipoteze teigiancia, kad eilute yra stacionari, taigi liekanos yra baltas triuksmas.

```{r,echo=F}
mod3Res<-mod3$res
plot(mod3Res)
acf(mod3Res)
hist(mod3Res)
```

mod3 modelio liekanos yra panasios i baltaji triuksma, jos yra nekoreliuotos ir panasios i normalias. Atliekame ADF testa.

```{r}
adf.test(mod3Res)
```

P-value maziau uz 0.05, todel galime priimti H1 hipoteze teigiancia, kad eilute yra stacionari, taigi liekanos yra baltas triuksmas.

```{r,echo=F}
mod4Res<-mod4$res
plot(mod4Res)
acf(mod4Res)
hist(mod4Res)
```

mod4 modelio liekanos yra panasios i baltaji triuksma, jos yra nekoreliuotos ir panasios i normalias. Atliekame ADF testa.

```{r}
adf.test(mod4Res)
```

P-value maziau uz 0.05, todel galime priimti H1 hipoteze teigiancia, kad eilute yra stacionari, taigi liekanos yra baltas triuksmas.
####b

```{r}
trainSet<-window(ser, end = c(1987,4))
testSet<-window(ser, start = c(1988, 1))
````

####c

```{r}
mod1<-ets(trainSet)
```

```{r}
mod2<-hw(trainSet)
```

```{r}
mod3<-auto.arima(trainSet)
```

```{r}
mod4<-arima(trainSet, order = c(2,0,1), seasonal = list(order = c(1 , 0, 1), period =2))
```

###d

```{r, echo=F}
plot(forecast(mod1, h=20))
lines(testSet, add=T, lwd=2, col=3)
plot(forecast(mod2, h=20))
lines(testSet, add=T, lwd=2, col=3)
plot(forecast(mod3, h=20))
lines(testSet, add=T, lwd=2, col=3)
plot(forecast(mod4, h=20))
lines(testSet, col=3, lwd=2, add=T)
```


```{r}
accuracy(mod1)
accuracy(mod2)
accuracy(mod3)
accuracy(mod4)
```

mod3 RMSE geriausias, todel renkames ji.

```{r}
modMain<-mod3
```

###4

Funkcija turetu atrodyti taip, bet ji negali perskaityti laiko parametro.

```{r}
tikslumas<-function(i){
    trainSet = window(ser, start=1, end=i)
    testSet = window(ser, start= i+1)
    ans = accuracy(modMain, testSet)
    return(ans)
}
``` 
