---
title: "Task5"
author: "Tomas Kozlovskis"
date: "Tuesday, March 15, 2016"
output: html_document
---
Šioje užduotyje reikia atlikti tiesinę regresiją. Pakete dynlm yra duomenų masyvas M1Germany - ten yra ir jo aprašymas. Iš turimų duomenų sudarykite ir įvertinkite tiesinę regresiją, kurios endogeninis kintamasis yra logm1. Lygtis būtų naudojama prognozuoti pinigų kiekį artimiausiam laikotarpiui į prieki remiantis dabartine situacija. Taigi prognozės sudarymui lygtis gali naudoti tik tuos duomenis, kurie būtų žinomi prognozavimo momentu.


Taigi, pradžioje įsivedame duomenis ir juos apžvelgiame.
```{r}
library(dynlm)
library(car)
library(lmtest)

duom<-M1Germany
del<-c(145,146,147)
duom<-duom[-del,]
head(duom)
```

Matome, jog matavimo intervalas yra ketvirtis (3 mėnesiai). Kuriame kelis modelius, bet atrenkame patį geriausią, pagal jo Akaike information criteria ir R-Squared koeficientus.

```{r}
mod<-dynlm(logm1~L(logprice,4)+d(L(loggnp,4))+L(interest,4), duom)
summary(mod)
summary(mod)$r.squared
AIC(mod)
```

Modelio r.squared ir AIC parametrai lėmė tai, jog jis buvo išrinktas kaip geriausias modelis, todėl tęsiame jo patikimumo tikrinimą. 

```{r}
vif(mod)
```

Panaudoję vif funkciją, nepastebėjome multikolinearumo problemų.

Beliko patikrinti modelio liekanų normalumą ir įverčių paklaidų homoskedastiškumą.

```{r}
hist(mod$res, probability = T)
curve(dnorm(x, mean=mean(mod$res), sd=sd(mod$res)), col=3, lwd=6, add=TRUE)
shapiro.test(as.vector(mod$res))
```

P-value daugiau už 0.05, todėl neturime pagrindo atmesti H0 hipotezės, teigiančios, jog paklaidos yra normaliai pasiskirsčiusios.

```{r}
plot(mod$res~mod$fitted)
bptest(mod)
```

P-value yra daugiau už 0.05, todėl neturime pagrindo atmesti H0 hipotezės, teigiančios, jog modelis yra homoskedastiškas

Šios savybės leidžia manyti, jog modeliu galima pasitikėti ir jis gali būti naudingas prognozuojant.